【裁判字號】    97,交抗,64
【裁判日期】    971103
【裁判案由】    違反道路交通管理處罰條例聲明異議
【裁判全文】
臺灣高等法院花蓮分院交通事件裁定      97年度交抗字第64號
抗  告  人  交通部公路總局臺北區監理所花蓮監理站
法定代理人  李慶章
受 處 分人  甲○○
受處分人因違反道路交通管理處罰條例案件不服交通部公路總局
臺北區監理所花蓮監理站之處分而聲明異議，經臺灣花蓮地方法
院於中華民國97年8月25日以97年度交聲字第194號裁定後，抗告
人不服該裁定，提起抗告，本院裁定如下：
    主  文
原裁定及原處分均撤銷。
甲○○汽車駕駛人，汽車行駛於高速公路，不遵禁止之管制規則
而有未依標線指示行車，處罰鍰新臺幣參仟元，並記違規點數壹
點。
    理  由
一、原處分意旨略以：受處分人甲○○駕駛車牌號碼7977-EP 自
    用小客車，於民國（下同）97年5月6日16時48分許，行經國
    道1號北向17.3公里處，違規行駛路肩，經警攔停稽查舉發
    ，原處分機關（交通部公路總局臺北區監理所花蓮監理站）
    乃依道路交通管理處罰條例（下稱處罰條例）第33條第1項
    第9款、第63條第1項裁處受處分人罰鍰新臺幣（下同）4,00
    0元，並記違規點數1點。
二、原裁定意旨略以：證人即舉發警員葉家豪未到庭證述受處分
    人違規情事，且本件取締交通違規事件，僅係親自目擊而未
    以照相方式取證為違規之證明，而受處分人否認行駛路肩，
    然坦認有行經槽化區之違規行為，並有證人黃錦耀、現場圖
    1份等為證，故撤銷原處分機關所為罰鍰4,000元及記違規點
    數1點之處分，改依處罰條例第60條第2項第3款之規定，裁
    處受處分人罰鍰900元。
三、抗告意旨略以：按汽車行駛於高速公路、快速公路或設站管
    制之道路，不遵使用限制、禁止、行車管制及管理事項之管
    制規則而有未依標誌、標線、號誌指示行車者，處汽車駕駛
    人3,000元以上6,000元以下罰鍰；並予記違規點數1點，處
    罰條例第33條第1項第13款、第63條第1項第1款分別定有明
    文。原審法院係依處罰條例第60條第2項第3款規定，處罰受
    處分人900元，似有未妥，因處罰條例第60條第2項須以第2
    章各條無處罰規定者方有適用，而受處分人係在國道1號（
    高速公路）違規行駛路肩，似應優先適用第2章第33條第1項
    第13款之規定，爰請求撤銷原審裁定，或另為適法之裁定。
四、按槽化線，用以引導車輛駕駛人循指示之路線行駛，並禁止
    跨越，道路交通標誌標線號誌設置規則第171條定有明文。
    又汽車行駛於高速公路，不遵禁止之管制規則而有未依標線
    指示行車者，處汽車駕駛人3,000元以上6,000元以下罰鍰；
    汽車駕駛人有第33條第1項所列條款之一者，除依原條款處
    罰鍰外，並予記違規點數1點，處罰條例第33條第1項第13款
    、第63條第1項第1款分別定有明文。經查：受處分人於97年
    5月6日下午4時48分許，駕駛其所有之車牌號碼7977-EP號自
    用小客車，行經國道1號（高速公路）北上17.3公里處時，
    因違規跨越槽化線，業經受處分人於聲明異議狀及原審訊問
    時自承不諱，並隨狀附上自行繪製之行駛路線圖1張（見原
    審卷第1、7、14-16頁），復有當時坐於副駕駛座之乘客即
    證人黃錦耀於原審到庭結證屬實，並當庭繪製現場圖1份在
    卷可查（見原審卷第15、17頁），足認受處分人確於上開時
    、地，駕駛汽車行駛於高速公路，不遵禁止「跨越槽化線」
    之管制規則而有未依標線指示行車之違規事實，自有處罰條
    例第33條第1項第13款、第63條第1項第1款之適用。原處分
    機關以受處分人違規「行駛於路肩」，與事實不合，惟受處
    分人係行駛於國道1號之高速公路為上揭違規跨越槽化線行
    為，原裁定未依處罰條例第33條第1項第13款之規定予以裁
    罰，誤引第60條第2項第3款而撤銷原處分，另為裁處，均有
    未當，抗告意旨指摘原裁定不當，為有理由，應由本院將原
    處分及原裁定均撤銷，並自為裁定如主文所示。
據上論斷，應依道路交通管理處罰條例第89條、道路交通案件處
理辦法第25條、第26條，刑事訴訟法第413條，裁定如主文。
中    華    民    國    97    年    11    月    3     日
                         審判長法  官  何方興
                               法  官  王紋瑩
                               法  官  林鳳珠
以上正本證明與原本無異。
本件不得再抗告。
                               書記官  陳有信
中    華    民    國    97    年    11    月    3     日


司法院資訊處製作；財團法人民間司法改革基金會備份。
